臺灣高雄地方法院刑事判決
110年度金訴字第193號
公  訴  人  臺灣高雄地方檢察署檢察官
被      告  李美珠



上列被告因洗錢防制法等案件，經檢察官提起公訴（110年度偵
字第3752號），本院判決如下：
    主  文
李美珠幫助犯洗錢防制法第十四條第一項之洗錢罪，處有期徒刑
參月，併科罰金新臺幣壹萬元，罰金如易服勞役，以新臺幣壹仟
元折算壹日。
    事  實
一、李美珠可預見提供金融機構帳戶予他人使用，可能幫助他人
    遂行詐欺取財犯行及掩飾、隱匿他人犯罪所得去向，仍不違
    背其等本意，而基於幫助詐欺取財及幫助洗錢之不確定故意
    ，於民國109年2月10日後不久之某時，以不詳方式，將其所
    申設之合作金庫林園分行帳號0000000000000號帳戶（下稱
    合作金庫帳戶）之提款卡及密碼，提供予真實姓名年籍不詳
    之詐欺集團成員使用。嗣該詐欺集團成員取得上開帳戶後，
    即共同意圖為自己不法所有，基於詐欺取財、洗錢之犯意聯
    絡，由真實姓名年籍不詳之成員，陸續以「馬丁Martin」、
    「陳瑜」、「Linda」、「Jeffrey」等暱稱透過通訊軟體LI
    NE與李惠晴連繫，並佯稱：投資快速權證獲利豐厚，可參加
    專家一對一課程云云，致李惠晴陷於錯誤，而依指示於109
    年2月21日18時20分許，以網路銀行轉帳新臺幣（下同）2萬
    5,000元、2萬5,000元至李美珠上開合庫銀行帳戶內。嗣因
    李惠晴投資款項屢遭對方以系統中斷或下單錯誤而蒙受損矢
    ，且無法聯絡「馬丁Martin」等人，始悉受騙並報警循線查
    悉上情。
二、案經李惠晴訴由臺北市政府警察局中山分局報告臺灣高雄地
    方檢察署檢察官偵查起訴。
    理  由
壹、證據能力部分
    按刑事訴訟法第159條之1至159條之4為傳聞法則之例外規定
    ，被告以外之人於審判外之陳述，雖不符前4條之規定，而
    經當事人於審判程序同意作為證據，法院審酌該言詞或書面
    陳述作成時之情況，認為適當者，亦得為證據，刑事訴訟法
    第159條之5第1項定有明文。查本判決所引用之供述證據，
    業據檢察官、被告李美珠同意有證據能力（金訴卷第33頁）
    ，本院審酌該等證據作成時之情狀並無違法或不當等情形，
    認為以之作為本案證據亦屬適當，依上開規定自得作為認定
    事實之依據。
貳、實體部分
一、訊據被告李美珠矢口否認有何幫助詐欺取財、洗錢之犯行，
    並辯稱：上開合作金庫帳戶之提款卡，應該是在搬家過程遺
    失，並非提供予詐欺集團；另外，其因擔心遺忘密碼，所以
    將密碼寫在提款卡云云。經查：
（一）上開合作金庫帳戶為被告李美珠所申設，又告訴人李惠晴
      遭詐欺集團成員陸續以「馬丁Martin」、「陳瑜」、「Li
      nda」、「Jeffrey」等暱稱透過通訊軟體LINE連繫，並佯
      稱：投資快速權證獲利豐厚，可參加專家一對一課程云云
      ，致告訴人李惠晴陷於錯誤，而依指示於109年2月21日18
      時20分許，以網路銀行轉帳2萬5,000元、2萬5,000元至上
      開合庫銀行帳戶內等節，業據證人即告訴人李惠晴於警詢
      時證述綦詳（警卷第13-17頁），並有臺中市政府警察局
      太平分局新平派出所受理刑事案件報案三聯單、告訴人李
      惠晴與詐欺集團之LINE對話紀錄截圖、合作金庫商業銀行
      林園分行110年6月17日合金林園字第1100001687號函覆說
      明暨被告李美珠帳戶資料、事故查詢單、歷史交易紀錄在
      卷可參（警卷第135頁，第141-143頁；審訴卷第75-83頁
      ），是此部分事實均堪認定。
（二）至被告雖辯稱：合作金庫帳戶提款卡應係搬家時遺失，另
      109年2月10日申辦重設金融卡密碼係為將帳戶內餘額領出
      ，因怕遺忘密碼而將密碼寫在卡上云云，然查：
　　1.觀之被告上開合作金庫帳戶資料可知，被告於106年5月23
      日開戶並存入現金1,000元，嗣於107年8月9日該款項遭扣
      押解繳至零元，被告再於108年11月29日辦理金融卡掛失
      並申請補發金融卡，於同年12月23日啟用金融卡並重設密
      碼，復於109年2月10日申辦重設金融卡密碼，截至109年2
      月10日時，該帳戶餘額均為零元，嗣於109年2月12日起該
      帳戶即有密集存、提款之情形，此有上開合作金庫商業銀
      行林園分行函文及所附資料附卷可稽（審訴卷第75-83頁
      ），是以被告於108年12月至109年2月間即有2次重設金融
      卡密碼情形，從而，若被告確有欲重新使用合作金庫帳戶
      之情形，自應會將帳戶提款卡保管良好，豈會再任意放置
      ，甚且遺失而不自知？再者，被告於108年12月23日啟用
      金融卡並重設密碼時，自應已知帳戶內並無任何餘額，何
      以又會因欲領出餘額而再於109年2月10日申設重設金融卡
      密碼？況且被告當時年約40歲，為智識正常之成年人，應
      具記憶提款卡密碼之能力，復知悉如何申請重設密碼，且
      該帳戶當時亦無任意餘額，但被告竟稱將密碼寫在提款卡
      後遺失云云，顯然悖於常理，而無從採信。
　  2.又被告上開合作金庫帳戶自109年2月12日起迄109年2月21
      日告訴人李惠晴匯款止，每日均有多筆款項匯入領出之紀
      錄，顯係屬詐欺集團所使用，而詐欺集團取得該帳戶提款
      卡後，若非可確保該帳戶係屬其等實力支配範圍，如提款
      卡不會隨時因帳戶所有人查覺遺失而掛失，或帳戶所有人
      無從另行臨櫃提領帳戶內款項等，豈會如此長期且陸續使
      用該帳戶，否則豈會徒費勞力？顯見被告所辯，實與常情
      有違，而難採信。是以本件詐欺集團成員於詐欺告訴人李
      惠晴時，顯已確信該帳戶必不致遭被告掛失或報警，始安
      心要求告訴人李惠晴匯款並持提款卡提領，足見上開合作
      金庫帳戶之金融卡及密碼當非遭竊或遺失而為詐欺集團偶
      然取得，實係被告提供予詐欺集團成員使用甚明。
    3.目前金融機構對於個人開戶殊無限制，一般人均可自由開
      戶，並無向他人蒐集帳戶之必要，近年來利用人頭帳戶實
      行詐欺犯罪之案件更層出不窮，廣為大眾媒體所報導，依
      一般人智識程度與生活經驗，對於無特殊信賴關係、非依
      正常程序要求提供金融帳戶存摺、提款卡及密碼者，當能
      預見係為取得人頭帳戶供作犯罪工具使用無疑。況被告為
      具一般社會智識經驗之成年人，理應知悉將合作金庫帳戶
      之提款卡及密碼提供予真實姓名年籍不詳之成年人，將可
      能遭作為詐欺取財罪之匯款帳戶，故其主觀上有幫助詐欺
      集團成員利用合作金庫犯詐欺取財罪、洗錢之不確定故意
      ，應堪認定。
（三）綜上所述，被告辯稱合作金庫帳戶之提款卡及密碼係遺失
      云云，顯係事後卸責之詞，難以採信。本件事證明確，被
      告犯行，堪予認定，應予依法論科。
二、論罪科刑：
（一）按行為人提供金融帳戶提款卡及密碼予不認識之人，非屬
      洗錢防制法第2條所稱之洗錢行為，不成立同法第14條第1
       項一般洗錢罪之正犯，惟如行為人主觀上認識該帳戶可
      能作為收受及提領特定犯罪所得使用，他人提領後即產生
      遮斷資金流動軌跡以逃避國家追訴、處罰之效果，仍基於
      幫助之犯意而提供，應論以幫助犯同法第14條第1項之一
      般洗錢罪（最高法院108年度台上大字第3101號裁定意旨
      可參）。次按刑法上之幫助犯，係對於犯罪與正犯有共同
      之認識，而以幫助之意思，對於正犯資以助力，而未參與
      實施犯罪之行為者而言。查被告提供上開合作金庫帳戶之
      提款卡及密碼予詐欺集團成員詐騙他人之財物及洗錢，係
      基於幫助他人詐欺取財、洗錢之未必故意，且所為亦屬該
      2罪構成要件以外之行為，而應論以幫助犯。
（二）核被告所為，均係犯刑法第30條第1項前段、第339條第1
      項之幫助犯詐欺取財罪，及刑法第30條第1項前段、洗錢
      防制法第14條第1項之幫助犯洗錢罪。被告以一行為觸犯
      上開二罪，為想像競合犯，應依刑法第55條規定，從一重
      論以刑法第30條第1項前段、洗錢防制法第14條第1項之幫
      助洗錢罪。又被告係基於幫助之犯意為上開犯行，並未實
      際參與詐欺取財及洗錢之構成要件行為，所犯情節較正犯
      輕微，爰依刑法第30條第2項之規定，按正犯之刑減輕之
      。
（三）爰以行為人責任為基礎，審酌被告為智識成熟之成年人，
      在政府及大眾媒體之廣泛宣導下，理應對於國內現今詐騙
      案件層出不窮，以及提供金融帳戶將助益行騙，並掩飾、
      隱匿詐騙所得款項去向之情形有所認知，竟率爾提供自己
      之金融帳戶供實行詐欺犯罪者行騙財物、洗錢，破壞社會
      治安及有礙金融秩序，且使詐欺集團成員順利詐得告訴人
      李惠晴之匯款，並增加司法單位追緝之困難，而助長詐欺
      犯罪之風氣，所為實有不當；復審酌被告犯後矢口否認犯
      行，亦未填補告訴人李惠晴所受經濟損失；兼衡被告自稱
      國中畢業之智識程度、經濟狀況勉持、犯罪所造成之損失
      等一切具體情狀（金訴卷第171頁），量處如主文所示之
      刑，並諭知罰金易服勞役之折算標準。
據上論斷，應依刑事訴訟法第299條第1項前段，洗錢防制法第14
條第1項，刑法第11條、第30條第1項前段、第2項、第339條第1
項、第55條、第42條第3項前段，刑法施行法第1條之1，判決如
主文。
本案經檢察官詹美鈴提起公訴，檢察官邱柏峻到庭執行職務。
中　　華　　民　　國　　111 　年　　3 　　月　　30　　日
                  刑事第四庭  審判長法  官  王俊彥  
　　　　　　　　　                  法  官  姚億燦
　　　　　　　　                  　法　官  楊書琴
以上正本與原本無異。　　　　　　　　　
如不服本判決應於收受判決後20日內向本院提出上訴書狀，並應
敘述具體理由。其未敘述上訴理由者，應於上訴期間屆滿後20日
內向本院補提理由書(均須按他造當事人之人數附繕本)「切勿逕
送上級法院」。
中　　華　　民　　國　　111 　年　　3 　　月　　30　　日
                                    書記官  王珮綺   
附錄：論罪科刑法條
中華民國刑法第30條（幫助犯及其處罰）
幫助他人實行犯罪行為者，為幫助犯。雖他人不知幫助之情者，
亦同。
幫助犯之處罰，得按正犯之刑減輕之。
中華民國刑法第339條第1項（普通詐欺罪）
意圖為自己或第三人不法之所有，以詐術使人將本人或第三人之
物交付者，處5年以下有期徒刑、拘役或科或併科50萬元以下罰
金。
洗錢防制法第14條第1項
有第二條各款所列洗錢行為者，處7年以下有期徒刑，併科新臺
幣5百萬元以下罰金。